【裁判字號】    91,上更(一),103
【裁判日期】    920409
【裁判案由】    違反毒品危害防制條例
【裁判全文】
臺灣高等法院花蓮分院刑事判決                九十一年度上更(一)字第一三號
    上訴人即被告  丙○○
    選任 辯 護人  林武順律師
右上訴人因違反毒品危害防制條例案件，不服臺灣台東地方法院九十年度訴字第一三
八號中華民國九十一年五月二十二日第一審判決（起訴案號：臺灣台東地方法院檢察
署九十年度偵字第一七一號），提起上訴，經判決後由最高法院發回，本院更為判決
如左：
    主  文
原判決撤銷。
丙○○販賣第二級毒品，累犯，處有期徒刑捌年。扣案之甲基安非他命貳包（合計驗
餘淨重伍拾捌點貳伍公克）沒收銷燬；扣案之電子秤壹台沒收。
    事  實
一、丙○○前曾於民國( 下同 )八十八年間犯竊盜罪，經臺灣臺北地方法院判處有期
    徒刑四月確定，甫於八十九年九月八日執行完畢，猶不知悛悔；因友人之介紹而
    與住在台東之甲○○認識，於八十九年十二月底前來臺東與甲○○商洽辦理行動
    電話門號事宜，於離去時因知悉甲○○曾有施用第二級毒品安非他命惡習，乃向
    甲○○稱其下次來臺東可以帶一些安非他命給甲○○施用，並欲透過甲○○販賣
    牟利。其後於九十年一月十五日前二、三天，先以電話告知甲○○其日內將來臺
    東遊玩並攜安非他命前來請甲○○代尋買主，嗣於同年月十五日當天上午，丙○○再以電話向甲○○確定其前來臺東之時間，並承前販賣安非他命營利之意圖，
    於前往松山機場搭機途中，先在台北火車站南區出口處附近向一不詳真實姓名綽
    號「阿清」者販入第二級毒品甲基安非他命二包（扣押物品清單記載毛重五十九
    ‧八公克，惟驗餘淨重五十八‧二五公克）後，再以行動電話告知甲○○稱：伊
    將與友人搭乘當日上午十時四十五分之班機前來台東，並要求甲○○前往接機，
    欲透過甲○○在台東地區出售前開甲基安非他命。甲○○因已戒除吸毒惡習，除
    先與丙○○虛以委蛇外，並陸續將此犯罪情資提供予同村任職臺東縣警察局保安
    隊之員警丁○○查辦，丁○○乃安排甲○○租車前往接送丙○○等人，俟丙○○
    及其同行不知情之友人戊○○、乙○等人下機並坐上甲○○所駕駛之租賃小客車
    後，丁○○即駕車尾隨在後並呼叫同仁支援，嗣於同日中午十二時四十分許，在
    臺東縣臺東市豐原橋南端攔截查獲，並當場在該小客車內扣得前開甲基安非他命
    及丙○○所有之電子秤乙台。
二、案經臺東縣警察局移送臺灣臺東地方法院檢察署檢察官偵查起訴。
    理  由
一、訊據上訴人即被告丙○○固坦承於前揭時地攜帶甲基安非他命及電子秤經警查獲
    之事實，惟矢口否認有販賣甲基安非他命之意圖，辯稱：扣案之甲基安非他命是
    伊購來自行施用，因伊要到台東知本遊玩三天，故而隨身攜帶甲基安非他命備用
    ，同時也準備送一些給甲○○施用；扣案之電子秤則是甲○○於案發當日上午匯
    款二千元到伊帳戶內，要求伊幫忙購買的云云。選任辯護人辯護意旨略以：證人
    甲○○與警員丁○○為同村之人，交情匪淺，甲○○所駕之車輛亦係由丁○○出
    面承租，足證本件顯屬陷害教唆云云。
二、惟查：
  (一)被告於九十年一月十五日之前二、三天先以電話告知甲○○稱伊欲攜帶甲基安非
    他命前來台東，並透過甲○○販賣，嗣於一月十五日當天再以電話向甲○○確認
    伊及友人所搭乘之班機時間，並要求甲○○前往接機，甲○○因已戒除吸毒惡習
    ，乃通知其任職警察之友人丁○○聯繫警察同仁伺機逮捕等情，已經證人甲○○
    及丁○○於警訊、偵查、原審及本院更(一)審審理時證述明確（見偵查卷第三十八
    頁、四十一頁、第四十六至四十七頁、原審卷第三十九至四十四頁、第一五八至
    一五九頁、本院更(一)卷九十一年十一月二十七日證人甲○○訊問筆錄、同年十二
    月十一日訊問筆錄第二、三頁及九十二年二月二十六日訊問筆錄第二、三頁），
    且有如事實欄所載之甲基安非他命及電子秤乙台扣案可稽。又扣案之二包白色晶
    狀物均係第二級毒品甲基安非他命無訛，驗後合計淨重五十八‧二五公克（3.51
    ＋54.74＝58.25），亦有內政部警政署刑事警察局九十年十二月六日刑鑑字第二
    二二五三０號鑑驗通知書乙紙附卷可稽（見原審卷第八十四、八十六頁），被告
    犯罪事證已極明確。
  (二)被告於偵查中已明確供稱：伊係因為「怕被別人騙」所以才「先」在台北環河西
    路買電子秤後，「再」前去購買安非他命等語（見偵查卷第二十九頁反面），顯
    見扣案之電子秤確係被告所有，且係供甲基安非他命秤重之用，雖其嗣後於法院
    審理時改口辯稱：扣案電子秤是甲○○匯款要伊幫忙購買云云，然此不僅與其先
    前所供明顯不符，更為證人甲○○始終堅決否認在卷（見原審卷第四十一、一五
    八頁、本院更(一)卷九十一年十一月二十七日訊問證人甲○○筆錄第二頁、同年十
    二月十一日訊問筆錄第二頁），徵其所辯，旨在卸責，不足採信。況查證人甲○○既已戒除吸毒惡習而不再施用安非他命，其本人亦不向被告購買安非他命，反
    而向警方提供具體情資因而破獲本件，實難想像證人甲○○有何託付被告代為購
    買電子秤之必要。再依證人甲○○所證述之具體內容觀之，渠所以匯款二千元予
    被告，是因被告告知渠沒錢購買機票，渠方匯款予被告，亦與被告所供述之情節
    迥異，而被告自承伊遭警查獲當時，身上尚有萬餘元，若誠如被告所言，電子秤
    係證人甲○○託伊購買，則以被告身上既有該筆款項，大可先幫證人甲○○墊款
    代購電子秤，待稍後與證人甲○○接機碰面時再向其索款不遲，何須於出發當日
    打電話要證人甲○○先行匯款二千元與伊後，再提款前去購買而如此大費周章？
    所辯明顯違反常情事理。況當時被告身上是否尚有萬餘元，亦非無疑，因與被告
    同行之證人戊○○及乙○在歷次所為之證述中均未能明確證實此點，證人乙○甚
    至於原審審理時證稱：「（法官問：被告被抓到之後，將手機及皮包交給你拿時
    ，皮包剩下多少錢？）那時皮包沒有錢。」（見原審卷第一四四頁）；尤有甚者
    ，被告初於警訊時猶一度將扣案之甲基安非他命及電子秤推稱係甲○○置入其黑
    色皮包內，係甲○○給的云云（見警訊卷第一頁反面），待於九十年三月二十日
    檢察官偵查時，發現無從抵賴，始坦承甲基安非他命及電子秤係伊所購買（見偵
    查卷第二十九頁反面），然卻又於法院審理時改口辯稱：扣案之電子秤係證人甲○○匯款託伊購買云云，供詞一變再變，前後不一，觀其心態無非係審度當時情
    勢為自己找出最有利之辯解，實難令人相信其於法院審理時所辯「電子秤係甲○○託伊購買」一詞之真確性。又查被告首稱購買安非他命總價三萬八千元（見原
    審卷第一一九頁），之後改稱花了約二萬多近三萬元（見原審卷第一八九頁），
    最後又說總價是二萬九千元（見本院上訴卷第六十六頁、更(一)卷九十一年十二月
    十一日訊問筆錄第四頁），前後亦非一致，稽其用意，無非係在調整其當時身上
    尚留有萬餘元之說法。復查被告於原審及本院審理時雖又改口供稱：扣案之電子
    秤係伊抵達松山機場與乙○、戊○○依序排隊購得機票後，始搭乘計程車前往臺
    北市○○○路五金店家購買云云，然參諸證人乙○於原審審理時結稱：「‧‧‧
    到松山機場後當時沒有發生任何事情，那時被告是有離開一段時間，被告那時是
    說要去買吃的東西，後來被告回來的時候是有買一些東西回來，時間約十幾分鐘
    ，‧‧‧」等語可知，被告到松山機場後雖曾一度離開同行友人，然以松山機場
    至環河南路往返之路程，再加上選購電子秤及回程時購買食物之時間，絕非十來
    分鐘即可完成，益證被告所辯扣案之電子秤係證人甲○○委託購買後攜來臺東乙
    節，顯與事實不符，洵難足採。
  (三)再者，被告自承其施用甲基安非他命之用量約為每二天一公克（見本院上訴卷第
    六十七頁），苟其辯稱伊此行目的係前往台東知本遊玩三天，攜帶之甲基安非他
    命純係供己施用，為何隨身攜帶之甲基安非他命驗餘淨重仍達五十八‧二五公克
    ，徒增其旅途風險？再對照被告於偵審中一再坦承伊與甲○○並無任何仇怨，衡
    諸常情，甲○○亦無無端陷害被告於此重罪之可能。本院綜合上情，認為證人甲○○指證被告攜帶甲基安非他命前來台東之目的係欲透過伊出售乙節，應屬可信
    。辯護意旨指證人甲○○設詞構陷被告入罪云云，殊無可取。又被告於案發當日
    向綽號「阿清」者購入大量甲基安非他命後，隨即以行動電話通知甲○○稱伊要
    來台東，並請甲○○前往機場接機，核其購入甲基安非他命之目的係欲攜往台東
    並透過甲○○代尋買主進行販賣甚明，是被告已因意圖販賣營利而先行販入甲基
    安非他命，至為顯然。
  (四)按毒品買賣，係屬嚴重違法行為，非可公然為之，故其交易價格每因買賣雙方關
    係之深淺、買賣之數量、貨源是否充裕、查緝是否嚴緊及其取得成本之高低等因
    素而有不同，非可一概而論。而販賣之利得，除販賣者坦承之外，實難查得實情
    ，惟販賣毒品犯行之法定刑度甚重，係眾所週知之事實，依一般經驗法則，販賣
    甲基安非他命者鋌而走險，苟非意在營利，所為何來？是本院雖因被告矢口否認
    其有販賣安非他命犯行，致無法查得其所為販賣安非他命之確切價格，惟依上開
    說明，被告具有營利之意圖，仍堪認定。
  (五)本件被告先前即曾主動向甲○○表示伊欲攜帶甲基安非他命前來台東並有意透過
    甲○○代尋買主進行販賣，嗣再基於販賣甲基安非他命營利之意思而販入扣案之
    甲基安非他命，已如前述，則其販入甲基安非他命既非出於他人之教唆，核與行
    為人原本並無販毒營利之決意，因調查犯罪人之引誘始起意販賣（即學理上所稱
    之「陷害教唆」）情形有別，是辯護意旨指本案之發生係出於「陷害教唆」乙節
    ，尚不足取。又查證人甲○○與警員丁○○所證檢舉筆錄之製作時間雖然有別，
    惟於本案認定被告意圖販賣而販入甲基安非他命之基本事實不生影響，併此敘明
    。
  (六)綜上所述，被告所辯及辯護意旨均不足採信，本件事證已臻明確，被告犯行洵堪
    認定，應予依法論科。
三、按販賣毒品罪之販賣行為，不以販入之後復行賣出為必要，祇要以營利為目的，
    一經販入或賣出，有一於此，犯罪即屬完成。核被告意圖營利販賣而販入第二級
    毒品甲基安非他命之行為，係犯毒品危害防制條例第四條第二項之販賣第二級毒
    品（既遂）罪。公訴人認被告係犯同條例第五條第二項之意圖販賣而持有第二級
    毒品罪，起訴法條容有未洽，應予變更。再被告前曾於八十八年間犯竊盜罪，經
    臺灣臺北地方法院判處有期徒刑四月確定，甫於八十九年九月八日執行完畢，有
    臺灣高等法院被告全國前案紀錄表乙份附卷可稽，其受有期徒刑執行完畢，五年
    內再犯本件有期徒刑以上之罪，為累犯，應依刑法第四十七條規定，就法定本刑
    有期徒刑之部分加重其刑（無期徒刑依法不得加重）。原審予以論罪科刑，固非
    無見。惟查原判決既認定被告意圖販賣而販入扣案之甲基安非他命，依前揭說明
    ，於其販入之時，犯罪即已既遂，殊不因嗣後由甲○○通知警察予以逮捕而有不
    同，原判決認被告係犯同條例第四條第五項、第二項之販賣第二級毒品未遂罪，
    尚有未洽。又同條例第十九條第一項之規定，係刑法弟三十八條第一項第二、三
    款、第三項但書之特別規定，故凡因犯販賣毒品罪者，其供犯罪所用或因犯罪所
    得之財物，均應優先適用上開特別規定予以沒收，方屬適法。原判決事實既認扣
    案電子秤係被告供販賣毒品所用之物，乃不依毒品危害防制條例第十九條第一項
    規定宣告沒收，而依刑法第三十八條第一項第二款之規定為沒收之諭知，亦有違
    誤。被告上訴意旨否認犯罪，雖無理由，但原判決既有可議，本院仍應予以撤銷
    改判。爰審酌被告所販入之甲基安非他命數量不少，惟尚未出售即遭查獲，對社
    會治安之破壞倖未擴大，及其嗣後一再飾詞卸責，犯後態度不佳等一切情狀，量
    處有期徒刑八年，以示懲儆。
四、扣案之第二級毒品甲基安非他命二包（合計驗餘淨重五十八‧二五克），係查獲
    之毒品，應依毒品危害防制條例第十八條第一項前段之規定沒收銷燬之。又扣案
    之電子秤，既係被告所有並供販賣第二級毒品安非他命所用（用供安非他命秤重
    ）之物，自應依同條例第十九條第一項之規定，併予宣告沒收。
據上論斷，應依刑事訴訟法第三百六十九條第一項前段、第三百六十四條、第二百九
十九條第一項前段、第三百條，毒品危害防制條例第四條第二項、第十八條第一項前
段、第十九條第一項，刑法第十一條第一項前段、第四十七條，判決如主文。
本案經檢察官翟光軍到庭執行職務。
中      華      民      國    九十二      年     四      月     九      日
                              審判長法官  吳  鴻  章
                                    法官  林  慶  煙
                                    法官  張  健  河
右為正本證明與原本無異。
如不服本判決，應於判決送達後十日內向本院提出上訴狀。其未述理由者，並應於
提出上訴狀後十日內向本院補提理由狀(須附繕本)。
                                  書記官  鄧  瑞  雲
中      華      民      國    九十二      年     四      月     九      日
附錄本案判決論罪科刑法律條文：
毒品危害防制條例第四條第二項:
製造、運輸、販賣第二級毒品者，處無期徒刑或七年以上有期徒刑，得併科新台幣七
百萬元以下罰金。
毒品危害防制條例第十八條第一項前段：
查獲之毒品及專供製造或施用毒品之器具，不問屬於犯人與否，均沒收銷燬之。
毒品危害防制條例第十九條第一項:
犯第四條至第九條、第十二條、第十三條或第十四條第一項、第二項之罪者，其供犯
罪所用或因犯罪所得之財物，均沒收之，如全部或一部不能沒收時，追徵其價額或以
其財產抵償之。


司法院資訊處製作；財團法人民間司法改革基金會備份。
